【裁判字號】    89,訴,2211
【裁判日期】    901119
【裁判案由】    商業會計法
【裁判全文】
臺灣高雄地方法院刑事判決                        八十九年度訴字第二二一一號
    公  訴  人  臺灣高雄地方法院檢察署檢察官
    被      告  乙○○
    選任辯護人  顏福松
右列被告因違反商業會計法案件，經檢察官提起公訴（八十八年度偵字第二九六一二
號），本院判決如左：
    主  文
乙○○商業負責人連續意圖不法之利益而變造會計憑證，處拘役伍拾日，如易科罰金
以參佰元折算壹日，緩刑貳年。
    事  實
一、乙○○係設於高雄縣燕巢鄉○○路一之十一號欣陸興業有限公司總經理，平日負
    責該公司自國外進口貨物之職務，依公司法第八條第二項之規定於其職務範圍內
    亦為該公司負責人，於民國八十七年十一月至八十八年一月間，該公司陸續自日
    本進口特殊高分子樹脂化學原料四筆，因慮及該四批進口貨物無適當之進口分類
    及稅則足以申報，詎乙○○竟基於概括之犯意，連續變造原廠發票內容，虛報貨
    物名稱、規格、型號、重量，再持交不知情之怡通船務報關股份有限公司，向高
    雄關稅局申報進口，報單號碼為BE/八七/Z七/一六（所附發票號碼
    N0000000 &980 337）、BE/八七/Z四六/一二（所附發票號碼N0000000）
    BD/八七/WG三二/一九（所附發票號碼N0000000）、BD/八八/U七三/
    一六（所附發票號碼NO98064），藉以逃漏進口稅款，嗣經財政部高雄關稅局審
    核該四份報單所附原始發票及進貨簿始查證發覺上情。
二、案經檢察官自動檢舉偵查起訴。
    理  由
一、訊據報告乙○○固不否認其為欣陸公司進口上開貨物之負責人及上開四筆進口物
    品之發票、貨名、數量確有經變造之事實，惟矢口否認有何犯行，並辯稱：本件
    欣陸公司進口四筆化學原料係特殊高分子樹脂原料，亦直接交付專業之怡通報關
    公司向高雄關稅局辦理申辦進口之業務，詎該報關公司依規定遍尋「中華民國海
    關進口稅則與進出口貨品分類表」欲申報進口無著，欣陸公司僅指示依法申報，
    如確無此貨品分類，查詢後以相近者報關請求審查，詎報關公司即更改為其衍生
    物，高分子基辦理申報，是顯無犯罪之意圖云云。然查，右開犯行業據被告乙○
    ○於財政部高雄關稅局查緝督導分組談話記錄時供承：「（請問貴公司的報關資
    料均由誰交付報關行？交付方式如何？）報關資料均由我用郵寄給報關行」、「
    上開不符之點，一切責任及後果我願意承擔」、「上述進口貨品都是由TDI、或
    HDI製造之產品，我公司誤以為更改為TDI、或HDI更為適當，所以才由公司予以
    更改發票內容（見台灣高雄地方法院檢察署八十八年度偵字第一二九二二號卷第
    十二頁、第十三頁）；嗣於檢察官偵訊時亦供稱：「（問：系爭進口報單四紙所
    附發票有無變造？）因為國外廠商所開過來的發票上的貨品名稱，在海關進口稅
    則上沒有這品名，所以我們有改為另外貨名」（見偵查卷八十八年十二月二十七
    日訊問筆錄），何與證人（均為高雄關稅局人員）詹英堂證稱：「根據甲○○先
    生的疑點，我到欣陸公司去，請他們提供發票、進貨簿、信用狀，結果發現他們
    附在進口報單下的發票與他們公司自存的發票及進貨簿品名與重量不符，跟信用
    狀的資料也不一樣」、證人張彬男證稱：「公司的進貨與他們公司自存的進貨簿
    、信用狀及自存的發票互相吻合，但是跟進口報單檢附的發票不吻合」、證人甲
    ○○證稱：「被告要申報什麼貨名，稅則沒有規定，若他們申報貨名錯誤，我們
    會更改，這件我們沒有建議他們用什麼貨名申報。當時我是從事審核的工作，我
    有通知我們局內的官員去處理這件事。前提貨名、數量、單價都要正確，稅則沒
    有求要正確，但我們會找出最正確的稅則來課稅」、「第一張貨名有變，單價沒
    有改，數量有減少，從四十頓減少為三十五點二噸，總金額有減少；第二張貨名
    有變，數量由十六點三二噸，減少為十四點四噸，因貨名很多，單價不一樣，但
    總金額相同；第三張貨名有變，數量十七點六噸，數量是一致，因貨名很多，單
    價一樣，總金額相同；第四張貨名有出入，總重量和同，因貨名很多，單價不一
    樣，但總金額相同」、「申報貨名有相對應的稅號再有相對應的稅則、稅率。被
    告必須要誠實申報貨名、數量、單價、總金額，若貨名不同則適用稅則我們沒有
    嚴格要求」等語相符。此外，復有上開報單及原廠發票、變造發票、進貨簿影本
    等在卷可徵。參以欣陸公司因涉及逃漏關稅部分，亦經高雄關稅局依海關緝私條
    例第三十七條第一項及第四十四條規定科處漏稅額二倍之罰鍰，並追徵所漏進口
    稅，欣陸公司並已如數繳納一節，亦經被告於偵審中供承不諱。被告嗣於審理中
    所辯，無非臨訟避重就輕之詞，委無可採，被告前揭犯行足堪認定，應依法加以
    論科。
二、按「進貨發票」乃商業會計法第十五條第一款、第十六條第一款所規定之「原始
    憑證」及「外來憑證」，屬商業會計憑證之一種。核被告所為，係犯商業會計法
    第七十一條第三款之意圖不法之利益而變造會計憑證罪。被告先後四次變造行為
    ，時間緊接，方法相同，所為係構成要相同之罪，顯係基於概括犯意為之，應依
    連續犯論處。爰審酌被告之犯罪動機、目的、手段、品行、智識程度，犯後態度
    尚好，且事後欣陸公司已被追徵及科處罰鍰等一切情狀，量處如主文所示之刑。
    再按被告行為後，刑法第四十一條第一項已於九十年一月四日修正為：「犯最重
    本刑五年以下有期徒刑以下刑之罪，而受六個月以下有期徒刑或拘役之宣告，因
    身體、教育、職業、家庭之關係或其他正當事由，執行顯有困難者，得以一元以
    上三元以下折算一日。但確因不執行所宣告之刑，難收矯正之效，或難以維持法
    秩序者，不在此限」，並經總統於九十年一月十日公布，而於同年一月十二日生
    效，併參酌最高法院二十四年七月民刑庭總會決議之意旨，故依前開條文及刑法
    第二條第一項前段之規定，易科罰金之折算標準條件自應適用新法，而就其所宣
    告之刑諭知易科罰金之折算標準，以示懲儆。末查被告前未曾受有期徒刑以上刑
    之宣告，有臺灣高等法院被告全國前案紀錄表可按，其因一時失慮，偶罹刑典，
    經此偵審程序後，當知所警惕，信無再犯之虞，本院因認前開所宣告之刑以暫不
    執行為適當，併予宣告緩刑二年，以啟自新。
據上論斷，應依刑事訴訟法第二百九十九條第一項前段，商業會計法第七十一條第三
款，刑法第十一條前段、修正後第四十一條第一項、第二條第一項前段、第五十六條
、第七十四條第一款，罰金罰鍰提高標準條例第一條前段、第二條，判決如主文。
中      華      民      國    九十      年     十一     月     十九     日
                                  臺灣高雄地方法院刑事第二庭
                                      法  官    陳志銘
右正本證明與原本無異。
如不服本判決，應於判決送達後十日內，向本院提出上訴狀。
                                      書記官    洪生輝
中      華      民      國    九十      年     十一     月     二十     日
附錄本案科刑判決法條
商業會計法第七十一條：
商業負責人、主辦及經辦會計人員或依法受託代他人處理會計事務之人員
有左列情事之一者，處五年以下有期徒刑、拘役或科或併科新臺幣十五萬
元以下罰金：
  一  以明知為不實之事項，而填製會計憑證或記入帳冊者。
  二  故意使應保存之會計憑證、帳簿報表滅失毀損者。
  三  意圖不法之利益而偽造、變造會計憑證、帳簿報表內容或撕毀其頁
      數者。
  四  故意遺漏會計事項不為記錄，致使財務報表發生不實之結果者。
  五  其他利用不正當方法，致使會計事項或財務報表發生不實之結果者
      。


司法院資訊處製作；財團法人民間司法改革基金會備份。
